臺灣士林地方法院民事判決　　　　　
                                   111年度家繼訴字第31號
原      告  鄧睦凡  
            鄧寒任  
上開原告共同
訴訟代理人  何燈旗律師
被      告  李寶發    遷出國外（住居不詳）
            李寶財  
            李寶霖    遷出國外（住居不詳）
            李月桂    遷出國外（住居不詳）              
            李月美    遷出國外（住居不詳）
            李月鳳    遷出國外（住居不詳）
            陳辛豪  
            陳雪梅  

            陳陣    
            任麗麗  
            任麗霞  

            黃任麗珍
            任素芬  
兼上開被告3人共同
訴訟代理人  任慎言  
上列當事人間請求分割遺產事件，本院於民國111 年8月24日言
詞辯論終結，判決如下：
    主  文
兩造公同共有被繼承人李金井所遺如附表一所示之不動產，准按
兩造如附表二所示之應繼分比例分割為分別共有。
被告李寶發、李寶財、李寶霖、李月桂、李月美及李月鳳應各給
付原告鄧睦凡新台幣貳萬伍仟捌佰玖拾壹元，被告陳辛豪及陳雪
梅應各給付原告鄧睦凡新台幣捌仟陸佰參拾元，被告陳陣應給付
原告鄧睦凡新台幣貳仟壹佰伍拾捌元，被告任慎言、任麗霞、任
麗麗、黃任麗珍及任素芬應各給付原告鄧睦凡新台幣壹仟貳佰玖
拾伍元，及被告李寶發、李寶霖、李月桂、李月美、李月鳳、任
麗霞各自民國一一一年七月三十一日起，被告李寶財、陳陣各自
民國一一一年六月十八日起，被告陳辛豪自民國一一一年六月十
四日起，被告陳雪梅、任慎言、任麗麗、任素芬各自民國一一一
年六月三日起，被告黃任麗珍自民國一一一年六月九日起，均至
清償日止，按年息百分之五計算之利息。
被告李寶發、李寶財、李寶霖、李月桂、李月美及李月鳳應各給
付原告鄧寒任參仟柒佰陸拾元，被告陳辛豪及陳雪梅應各給付原
告鄧寒任壹仟貳佰伍拾參元，被告陳陣應給付原告鄧寒任參佰壹
拾參元，被告任慎言、任麗霞、任麗麗、黃任麗珍及任素芬應各
給付原告鄧寒任壹佰捌拾捌元，及被告李寶發、李寶霖、李月桂
、李月美、李月鳳、任麗霞各自民國一一一年七月三十一日起，
被告李寶財、陳陣各自民國一一一年六月十八日起，被告陳辛豪
自民國一一一年六月十四日起，被告陳雪梅、任慎言、任麗麗、
任素芬各自民國一一一年六月三日起，被告黃任麗珍自民國一一
一年六月九日起，均至清償日止，按年息百分之五計算之利息。
訴訟費用由兩造依附表二所示應繼分比例負擔 。
本判決第二項於原告鄧睦凡分別以新臺幣捌仟陸佰參拾元為被告
李寶發、李寶財、李寶霖、李月桂、李月美、李月鳳供擔保及分
別以新臺幣捌仟陸佰參拾元為被告陳辛豪、陳雪梅供擔保及以新
臺幣柒佰玖拾參元為被告陳陣供擔保及以分別以新臺幣肆佰參拾
貳元為被告任慎言、任麗霞、任麗麗、黃任麗珍、任素芬供擔保
後，得為假執行。
本判決第三項於原告鄧寒任分別以新臺幣壹仟貳佰伍拾參元為被
告李寶發、李寶財、李寶霖、李月桂、李月美、李月鳳供擔保及
分別以新臺幣肆佰壹拾捌元為被告陳辛豪、陳雪梅供擔保及以新
臺幣壹佰零肆元為被告陳陣供擔保及以分別以新臺幣陸拾參元為
被告任慎言、任麗霞、任麗麗、黃任麗珍、任素芬供擔保後，得
為假執行。
原告其餘假執行之聲請駁回。
    事實及理由
壹、程序部分：本件被告李寶發、李寶財、李寶霖、李月桂、李
    月美、李月鳳、陳辛豪、陳雪梅、陳陣、任麗麗等人均經合
    法通知，無正當理由，未於言詞辯論期日到場，依家事事件
    法第51條之規定準用民事訴訟法，核無民事訴訟法第386 條
    所列各款情形，爰依原告聲請，由其一造辯論而為判決。
貳、實體部分：
一、原告起訴略以：
（一）緣被繼承人李金井（下稱被繼承人）於民國65年1月29日
      過世時，遺有附表一所示即坐落臺北市○○區○○段○○段000
      地號土地權利範圍1/2（下稱系爭遺產）迄今尚未辦理分
      割。又查兩造就被繼承人所遺系爭遺產之應繼份比例如附
      表二所示，詳述如下：繼承人死亡時之繼承人為其配偶陳
      秀嬌（已歿）、子女即被告李寶發、李寶財、李寶霖、李
      月娥（即原告之母，已歿）、李月桂、李月美、李月鳳等
      八人，應繼份各1/8，而原告之母李月娥於107年12月26日
      過世，由原告二人再轉分別繼承其應繼份各1/16；另被繼
      承人配偶陳秀嬌亦於85年7月12日過世，則原陳秀嬌所繼
      承對被繼承人應繼分1/8由其子女即被告陳辛樂、陳辛豪
      、陳雪梅與當時配偶任惠華（已歿）等四人繼承之，故被
      告陳辛樂、陳辛豪（已歿）與被告陳雪梅、任惠華因此再
      轉繼承陳秀嬌應繼分各為1/32。 惟陳辛樂後於109年9月4
      日過世，無配偶子嗣，故其上開應繼份則由其兄弟姊妹即
      被告陳辛豪、陳雪梅及陳陣（按陳辛樂父親陳國聞與趙寵
      惠再婚所生之子）繼承，是陳辛樂原繼承應繼分1/32再分
      成三份即各1/96應繼分由被告陳辛豪，陳雪梅，陳陣再轉
      繼承，故被告陳辛豪應繼分有1/24（計算式：原1/32 + 1
      /96 = 1/24）、被告陳雪梅應繼分1/24（計算式：原1/32
       + 1/96 = 1/24）、被告陳陣應繼分則1/96。 再查，任
      惠華業於97年11月26日過世，故其應繼分由其子女即被告
      任慎言、任麗霞、任麗麗、黃任麗珍與任素芬再轉繼承，
      應繼分比例各1/160。綜上，原告應繼分比例各為1/16；
      被告李寶發、李寶財、李寶霖、李月桂、李月美、李月鳳
      應繼分比例各為1/8；被告陳辛豪、陳雪梅應繼分比例各
      為1/24；被告陳陣應繼份比例為1/96；被告任慎言、任麗
      霞、任麗麗、黃任麗珍與任素芬繼承應繼分比例為各1/16
      0。因兩造迄今未能就被繼承人之遺產分割事宜達成協議
      ，爰依民法第1164條、第830條第2項之規定，請求裁判分
      割被繼承人之遺產。又兩造就系爭遺產公同共有權利範圍
      為該系爭土地權利範圍1/2，且土地實物面積僅54平方公
      尺，並有他人所有建物存在其上，若為實物分割亦不符物
      之經濟效益，實物分割在方法上困難。因此，原告以影響
      兩造權益最小方法即將遺產之公同共有關係終止改為分別
      共有關係之分割方法，請求鈞院准予按附表二所示之應繼
      分比例分割為兩造分別共有。
（二）又查，原告鄧睦凡就系爭遺產為全體公同共有人繳付102
      年度至107年度、109、110年度地價稅共新臺幣（下同）2
      36,720元，扣除原告二人應繼分比例2/16應分擔之款項後
      ，代墊金額為207,130元。另原告鄧寒任前亦支出系爭遺
      產108年度地價稅34,380元，扣除原告二人2/16應有部分
      比例後，代墊金額為30,083元，被告等人均因原告上開墊
      支而受有免予繳納此地價稅之利益，依民法第179條不當
      得利之規定及同法第281條第1項規定，原告自得請求被告
      各應應繼分比例償還各自應分擔部分及各自起訴狀繕本送
      達被告翌日起至清償日止，按法定利率計算之遲延利息，
      請鈞院擇一有利為判決：
 （1）原告鄧睦凡為被告等墊支系爭遺產地價稅207,130元部分
      ：對被告李寶發、李寶財、李寶霖、李月桂、李月美、李
      月鳳部分各得請求給付25,891元（計算式：207130元x1/8
       = 25891【小數點以下四捨五入，以下計算式均同】），
      對被告陳辛豪、陳雪梅各得請求給付8,630元（計算式：2
      07130元x1/24 = 8630），對被告陳陣部分，得請求給付2
      ,158元（計算式: 207130元x1/96=2158）， 對被告任慎
      言、任麗霞、任麗麗、黃任麗珍與任素芬部分，各得請求
      給付1,2951元（計算式: 207130元x1/160=1295元）。
（三）原告鄧寒任為被告等墊支地價稅30,083元部分：對被告李
      寶發、李寶財、李寶霖、李月桂、李月美、李月鳳部分，
      各得請求給付3,760元（計算式：30083x1/8=3760元）， 
      對被告陳辛豪、陳雪梅部分，各請求給付1,253元（計算
      式：30083x1/24=1253元），對被告陳陣部分，得請求給
      付313元（計算式：30083元×1/96=313）。對被告任慎言
      、任麗霞、任麗麗、黃任麗珍與任素芬部分，各得請求給
      付188元（計算式：30083元x1/32=188元）。 　　　　
（四）訴之聲明如主文第一項、第二項、第三項所示，並陳明願
      供擔保請准予假執行。
二、被告李寶發、李寶財、李寶霖、李月桂、李月美、李月鳳、
    陳辛豪、陳雪梅、陳陣、任麗麗等人均經合法通知，未於言
    詞辯論期日到場，亦未提出書狀答辯。被告任慎言、任麗霞
    、黃任麗珍、任素芬等人則對原告之主張及請求均不爭執，
    請本院依法裁判。
三、按繼承人有數人時，在分割遺產前，各繼承人對於遺產全部
    為公同共有；繼承人得隨時請求分割遺產，但法律另有規定
    或契約另有訂定者，不在此限，民法第1151條、第1164條分
    別定有明文。次按連帶債務人中之一人，因清償、代物清償
    、提存、抵銷或混同，致他債務人同免責任者，得向他債務
    人請求償還各自分擔之部分，並自免責時起之利息。前項情
    形，求償權人於求償範圍內，承受債權人之權利。但不得有
    害於債權人之利益，民法第281條第1項亦有明文。又公同共
    有物分割之方法，依民法第830 條第2 項之規定，依分別共
    有物分割之規定即以原物分配或變賣分割為之。將遺產之公
    同共有關係終止改為分別共有關係，性質上亦屬分割遺產方
    法之一（最高法院82年度台上字第748 號判決意旨參照）。
    被繼承人遺產分配應先予扣除之遺產債務範圍：按遺產管理
    、分割及執行遺囑之費用，由遺產中支付之，民法第1150條
    定有明文。所謂遺產管理之費用，具有共益之性質，凡為遺
    產保存上所必要不可欠缺之一切費用，如事實上之保管費用
    、繳納稅捐等均屬之（最高法院109 年度台上字第89號民事
    判決意旨參照）。經查：
（一）本件原告主張上開兩造間繼承被繼承人如附表一所示遺產
      之土地，及其等各自繼承應繼分如附表二，亦無不能分割
      之情事，而請求裁判分割等情，業據提出被繼承人戶籍謄
      本、兩造戶籍謄本、繼承系統表、財政部臺北國稅局遺產
      稅免稅證明書及附表一土地登記謄本等件為證（見本院卷
      第23-30、49-52、69-96頁），且為被告任慎言、任麗霞
      、黃任麗珍、任素芬等所不爭執，而其餘被告等均經合法
      通知未到，亦未提出書狀或到場爭執，兩造目前既無法達
      成分割遺產之協議，而上述遺產亦無不能分割之情形，原
      告依民法第民法第1151條、第1164條訴請分割，應予准許
      。按公同共有物分割之方法，除法律另有規定外，準用關
      於共有物分割之規定，依共有人協定之方法行之。分割之
      方法不能協議決定，或於協議決定後因消滅時效完成經共
      有人拒絕履行者，法院得因任何共有人之請求，命為下列
      之分配：一、以原物分配於各共有人。但各共有人均受原
      物之分配顯有困難者，得將原物分配於部分共有人。二、
      原物分配顯有困難時，得變賣共有物，以價金分配於各共
      有人；或以原物之一部分分配於各共有人，他部分變賣，
      以價金分配於各共有人，民法第830 條第2 項、第824 條
      第1 項及第2 項分別定有明文。又按分割共有物，究以原
      物分割，或變價分割為適當，法院應斟酌當事人意願、共
      有物之使用情形、物之經濟效用及全體共有人之利益等情
      形而為適當分割，不受共有人所主張分割方法之拘束（最
      高法院87年度台上字第1402號、88年度台上字第600 號判
      決要旨參照）。本件原告主張附表一所示遺產，以原物權
      利範圍，依兩造應繼分比例分割為分別共有，本院衡酌原
      告主張遺產分割方式，被告等人均未表示不同意，且依上
      開財產屬不動產所有權應有部分1/2，面積僅54平分公尺
      ，其上另有他人建物，倘將土地原物細分予兩造，面積甚
      小，使用不易，實不利該土地之經濟價值，故本院認原告
      請求依兩造應繼分比例分割為分別共有，較符合兩造經濟
      利益，應屬公平合理，乃判決兩造繼承之被繼承人遺產准
      以按兩造如附表二所示應繼分比例分割為分別共有，判決
      如主文第一項。　　　
（二）另查，原告鄧睦凡、鄧寒任主張其等於被繼承人死亡後，
      分別繳納系爭遺產自102年起至110年間之地價稅236,720
      元、34,380元，扣除原告等人依應繼分比例負擔之金額後
      ，代墊金額分別為207,130元（即236720×14/16＝207130）
      、30,083元（即34380×14/16＝30083），認被告各應依附
      表二所示應繼分比例負擔，請求返還，業據提出臺北市稅
      捐稽徵總處102年至107年、109-110年度地價稅繳費收據
      與原告鄧睦凡台新銀行扣款存摺內頁明細紀錄、法務部行
      政執行署執行命令與原告鄧寒任台新銀行存摺內頁明細紀
      錄等為據（見本院卷第31-41、43-45頁），且為被告任慎
      言、任麗霞、黃任麗珍、任素芬等所不爭執，而其餘被告
      等均經合法通知未到，亦未提出書狀或到場爭執，堪認屬
      實。又原告繳納上開遺產地價稅，為兩造所繼承之遺產管
      理費用，本得由遺產優先扣除，而兩造未分割前，亦屬公
      同共有財產所衍生之管理費債務，乃原告主張被告就其代
      墊超過原告應繼分比例負擔之金額，被告等人因此受免繳
      地價稅之利益，應由被告等依其等應繼分比例負擔，乃依
      民法第179條、第281條第1項連帶債務規定，請求被告等
      各依附表二所示應繼分比例計算之金額返還原告，自屬有
      據。基上，原告鄧睦凡請求被告李寶發、李寶財、李寶霖
      、李月桂、李月美、李月鳳分別給付25,891元（計算式：
      207130元x1/8 = 25891），被告陳辛豪、陳雪梅分別給付
      8,630元（計算式：207130元x1/24 = 8630），被告陳陣
      給付2,158元（計算式: 207130元x1/96=2158）， 被告任
      慎言、任麗霞、任麗麗、黃任麗珍與任素芬分別請求給付
      1,2951元（計算式: 207130元x1/160=1295元）以及自起
      訴狀繕本送達被告翌日起（即被告李寶發、李寶霖、李月
      桂、李月美、李月鳳、任麗霞各自111年7月31日起，被告
      李寶財、陳陣各自111年6月18日起，被告陳辛豪自民111
      年6月14日起，被告陳雪梅、任慎言、任麗麗、任素芬各
      自民國111年6月3日起，被告黃任麗珍自民國111年6月9日
      起），均至清償日止，按年息百分之五計算之遲延利息，
      應屬有據，乃判決如主文第二項。另原告鄧寒任請求被告
      李寶發、李寶財、李寶霖、李月桂、李月美、李月鳳各應
      給付3,760元（計算式：30083x1/8=3760元），被告陳辛
      豪、陳雪梅各應給付1,253元（計算式：30083x1/24=1253
      元），被告陳陣應給付313元（計算式：30083元×1/96=31
      3），被告任慎言、任麗霞、任麗麗、黃任麗珍與任素芬
      各應給付188元（計算式：30083元x1/32=188元），以及
      自起訴狀繕本送達被告翌日起（各被告送達翌日之日期同
      上記載），均至清償日止，按年息百分之五計算之遲延利
      息，應屬有據，乃判決如主文第三項。
 (三)又按，關於財產權之訴訟，原告釋明在判決確定前不為執
     行，恐受難於抵償或難於計算之損害者，法院應依其聲請
     ，宣告假執行。原告陳明在執行前可供擔保而聲請宣告假
     執行者，雖無前項釋明，法院應定相當之擔保額，宣告供
     擔保後，得為假執行民事訴訟法第390條有明文。而本件原
     告陳明就主文第二項、第三項勝訴部分，供擔保請求宣告
     假執行，依法並無不合，爰酌定相當之擔保金額宣告之。
     至原告陳明就主文第一項勝訴部分，願供擔保請求准予宣
     告假執行，惟遺產分割之裁判性質為形成訴訟，需待判決
     確定後始生分割效力，原告此部分聲請，難認有據，應予
     駁回。
四、末按，因共有物分割之事件涉訟，由敗訴當事人負擔顯失公
    平者，法院得酌量情形，命勝訴之當事人負擔其一部，民事
    訴訟法第80條之1 定有明文。查本件因被繼承人之遺產係因
    兩造無法達成分割協議，而由原告提起訴訟，惟兩造均因遺
    產分割而互蒙其利，揆諸上開規定，本院認此部分訴訟費用
    應由兩造依各因分割上開遺產所得利益之比例分擔，始屬公
    平。　　
五、據上論結：家事事件法第51條，民事訴訟法第79條、第80條
    之1，判決如主文。
中　　華　　民　　國　　111 　年　　8 　　月　　31　　日
                  家事庭  法  官  張嘉芬
以上正本證明與原本無異。
如對本判決上訴，應於判決送達後20日內向本院提出上訴狀。如
委任律師提起上訴者，應一併繳納上訴審判決費。
中　　華　　民　　國　　111 　年　　8 　　月　　31　　日
                          書記官  楊哲玄

附表一：被繼承人李金井之遺產範圍：

遺產標的 面積 權利範圍 坐落臺北市○○區○○段○○段000地號土地 54平方公尺 1/2 

附表二：兩造應繼分比例
編號 繼承人 應繼分比例 1 李寶發 8分之1 2 李寶財 8分之1 3 李寶霖 8分之1 4 鄧睦凡 16分之1 5 鄧寒任 16分之1 6 李月桂 8分之1 7 李月美 8分之1 8 李月鳳 8分之1 9 陳辛豪 24分之1 10 陳雪梅 24分之1 11 陳陣 96分之1 12 任慎言 160分之1 13 任麗霞 160分之1 14 任麗麗 160分之1 15 黃任麗珍 160分之1 16 任素芬 160分之1